【裁判字號】    98,易,268
【裁判日期】    980803
【裁判案由】    竊盜等
【裁判全文】
臺灣桃園地方法院刑事判決               98年度易字第268號
公  訴  人  臺灣桃園地方法院檢察署檢察官
被      告  丙○○
上列被告因竊盜等案件，經檢察官提起公訴（九十七年度偵字第
一七八九二、一七○九八號），本院判決如下：
    主    文
丙○○傷害人之身體，處拘役貳拾日，如易科罰金，以新臺幣壹
仟元折算壹日。又以強暴妨害人行使權利，未遂，處拘役貳拾日
，如易科罰金，以新臺幣壹仟元折算壹日。又竊盜，處拘役伍拾
日，如易科罰金，以新臺幣壹仟元折算壹日。應執行拘役柒拾日
，如易科罰金，以新臺幣壹仟元折算壹日。被訴竊盜車牌號碼Ｑ
ＺＷ－９８６號輕型機車部分無罪。
    犯罪事實
一、丙○○與甲○○原係男女朋友關係，於民國九十七年三月二
    十八日晚間八時許，因懷疑甲○○另結新歡，竟在桃園縣平
    鎮市○○路北基加油站南東站內，手持木棍毆打甲○○，使
    甲○○受有左小腿裂傷一公分之傷害。又於九十七年五月三
    十一日晚間八時三十分許，丙○○見戊○○駕駛甲○○所使
    用之車牌號碼７６７８－ＨＧ號自用小客車搭載甲○○，並
    前往桃園縣平鎮市○○路上大潤發大賣場平鎮店停車場停放
    車輛，且於甲○○步下該車副駕駛座前去上開北基加油站南
    東站後，遂將其所駕駛車牌號碼１４１９－ＭＷ號自小客車
    橫停在車牌號碼７６７８－ＨＧ號自用小客車前，即基於妨
    害人行使權利之犯意，先自其所駕駛車輛下車，再向乘坐在
    車牌號碼７６７８－ＨＧ號自用小客車駕駛座等候甲○○返
    回之戊○○理論，並見戊○○未將車牌號碼７６７８－ＨＧ
    號自用小客車駕駛座車窗關閉，即直接自該駕駛座車窗伸入
    雙手，再出手拔取插在電門上之汽車鑰匙之強暴方式，著手
    妨害戊○○駕駛該車之權利，然因戊○○出手阻止丙○○拔
    取該汽車鑰匙，並及時先取下該汽車鑰匙置入自己實力支配
    之下，再迅速離開該車前往甲○○所在之上開加油站，丙○○因而未能得逞。嗣因丙○○見戊○○倉惶離開車牌號碼７
    ６７８－ＨＧ號自用小客車，未能立即將該車上鎖，且該車
    駕駛座車窗亦處於開啟狀態，其見該車駕駛座前檔玻璃前置
    有汽車衛星導航機一具，而認有機可乘，竟另基於意圖為自
    己不法所有之犯意，先開啟駕駛座車門，再以徒手方式進入
    該車內竊取汽車衛星導航機得手。嗣於同日晚間八時四十五
    分許，身處前開北基加油站之甲○○眼見丙○○與戊○○口
    角衝突後，即返身進入該加油站報警處理，丙○○見經據報
    前來警員到場後，旋駕駛車輛逃離該處，經警偕同甲○○、
    戊○○返回車牌號碼７６７８－ＨＧ號自用小客車後，始知
    悉該車內所設置汽車衛星導航機一具業已失竊，並為警循線
    查悉上情。
二、案經桃園縣政府警察局平鎮分局報請臺灣桃園地方法院檢察
    署檢察官偵查起訴。
    理    由
壹、證據能力部分：
    本案所引用之供述及非供述證據，經本院依法踐行調查證據
    程序，檢察官、被告之指定辯護人均不爭執各該證據之證據
    能力，且亦查無依法應排除其證據能力之情形，是後述所引
    用證據之證據能力均無疑義。
貳、經本院認定被告丙○○有罪部分：
一、上開傷害部分，業據被告丙○○於本院審理時坦承不諱，且
    與證人即告訴人甲○○迭於警詢、檢察官偵訊及本院審理時
    指述其受傷情節綦詳，且有天晟醫院驗傷診斷書一份及受傷
    照片二幀在卷可稽，足認被告此部分自白，應與事實相符，
    應可採信，被告上開傷害犯行，應可認定。
二、至被告所涉上開竊盜、強制未遂部分，被告始終矢口否認其
    有何上開犯行，並辯稱：當日伊並無要拿戊○○鑰匙，且因
    為戊○○離開後，伊就離開該處云云，經查：
  (一)上開被告所為強制未遂、竊盜之事實，業據證人戊○○於警
    詢、檢察官偵訊及本院審理時證稱：九十七年五月三十一日
    晚間八時三十分許，伊與甲○○相約去大潤發購物，伊將車
    輛停在大潤發停車場後，甲○○稱其東西放在旁邊工作地點
    即北基加油站，甲○○即下車拿東西，伊就在車上等候，突
    然有部自小客車擋在伊車前面，丙○○就下車說有話跟伊說
    ，並未詢問伊是否同意，然後就從伊駕駛座半掩車窗伸入頭
    、雙手要搶電門上鑰匙，大約僵持一分多鐘，伊就把鑰匙抽
    出來，並下車去北基加油站找甲○○時，伊離開時沒有關車
    窗，也沒有鎖車門，後來伊就走到北基加油站，該北基加油
    站距離伊停車地點很近，不到十公尺，伊在該處可以看到被
    告行為，伊有看到被告將上半身探進車內，但是伊並沒有看
    到被告在做什麼，期間大約有五分鐘左右，後來於同日晚間
    八時四十五分許，被告發現警察的警示燈才從車內移出身體
    ，才開自己車輛離開該處，警察來後伊才發現車上衛星導航
    機失竊，而該衛星導航機伊當天開車、下車時都確定還在原
    處，且該衛星導航機充電器一直都有插在車上點煙器內等情
    （見九十七年度偵字第一六八九二號卷第十九、二十、四○
    頁、本院易字卷第五二頁正面、反面、第五三頁正面），核
    與證人甲○○於警詢、檢察官偵訊及本院審理時結述：九十
    七年五月三十一日晚間八時三十分許伊與戊○○前往大潤發
    購物，發現伊東西沒帶，才前往工作地點之北基加油站拿東
    西，而戊○○在車牌號碼７６７８－ＨＧ號自用小客車等伊
    ，且伊下車時伊車上的衛星導航機還在，當伊拿好東西要折
    返回車上時，發現前男友之被告在伊車附近，且因為伊與被
    告之前有爭執，所以看到被告會恐慌，就馬上回加油站打電
    話報警，後來伊出來就看到戊○○來加油站找伊，因為伊所
    處加油站位置距離停車處所只有第四法庭旁聽席到審判席的
    長度（經實際測量為九公尺又十七公分），且伊站立角度沒
    有任何遮蔽，所處相對位置也較高，所以可以看見被告將其
    上半身伸入車內大約有一分鐘之久，但是伊不知道被告進入
    車內做何事，後來被告離開後，伊立即回自己車上察看，發
    現伊的衛星導航機失竊，且線路有被扯掉的痕跡，而伊報警
    後步出北基加油站碰到戊○○直到警方到現場前，伊都持續
    監看被告行動，因為大潤發停車場內有大型投射燈，所以從
    北基加油站看停車場情況可以很清楚，伊注視該段期間並無
    其他人靠近伊車輛，僅有被告開啟駕駛座車門，上半身進入
    車內等節（見上開偵查卷第十二、十三、三九頁、本院易字
    卷第三九頁反面、第四○頁正面、反面、第四一頁正面、反
    面、第四二頁正面、反面）相符，且有現場照片六幀附卷可
    參，足資認定被告有於上開時間、地點，基於妨害證人戊○○使用車牌號碼７６７８－ＨＧ號自用小客車權利之犯意，
    先著手強取在證人戊○○保管下之車牌號碼７６７８－ＨＧ
    號自用小客車電門上鑰匙，因證人戊○○及時自行取下該鑰
    匙離開該車未能得逞後，又另起為自己不法所有意圖，竊取
    該車車內駕駛座擋風玻璃上之汽車衛星導航機之犯行無疑。
  (二)雖被告以前開言詞置辯，然其於警詢、本院準備程序時即已
    供認其有伸手拿取車牌號碼７６７８－ＨＧ號自用小客車駕
    駛座前電門上之鑰匙一情（見上開偵查卷第六頁、本院審易
    字卷第七九頁），是其事後翻異前詞，已難以遽信，而依證
    人戊○○、甲○○所證述上開情節，應可認定被告確實有前
    往大潤發停車場，並下車向乘坐於車牌號碼７６７８－ＨＧ
    號自用小客車駕駛座內之證人戊○○強取車內鑰匙未果之舉
    止至明。再觀之證人甲○○、戊○○所證述渠等二人於相繼
    離開該車前，車內汽車衛星導航機仍存在駕駛座前之擋風玻
    璃上，而證人甲○○、戊○○離開該車後所處北基加油站距
    離車牌號碼７６７８－ＨＧ號自用小客車停放位置不到十公
    尺之遠，且停放車輛處所又設有大型投射燈，而證人戊○○
    於離開該車後迄至據報前來警員到場前，被告始終身處於該
    車附近徘徊，並有開啟車門將其上半身移進該車內之舉止，
    迄至被告因見警察前來而離開該車後，又為證人甲○○、戊○○發覺車內汽車衛星導航機失竊各情節，亦可認定於證人
    甲○○、戊○○離開車牌號碼７６７８－ＨＧ號自用小客車
    前仍設置在車內之汽車衛星導航機一具，係由被告下手行竊
    一節無疑。是被告前開所辯，均係犯後卸責之詞，俱難憑信
    。
  (三)綜上，被告前開所執辯解，應係規避刑責言語，不足採信。
    本件事證明確，被告犯行均堪認定。
三、核被告丙○○所為，係犯刑法第二百七十七條第一項傷害罪
    、同法第三百零四條第一項、第二項之以強暴妨害人行使權
    利未遂罪、同法第三百二十條第一項竊盜罪。查被告所犯上
    開以強暴妨害證人戊○○行使權利而未得逞部分，其既已著
    手實行伸手強取車牌號碼７６７８－ＨＧ號自用小客車汽車
    鑰匙之行動，因證人戊○○之阻止而未能得手該鑰匙而遂行
    其犯罪，此部分即應依刑法第二十五條第二項之規定減輕其
    刑。又上開三罪，犯意各別，行為互異，應予分論併罰。爰
    審酌其平日素行尚可，有臺灣高等法院被告前案紀錄表一份
    存卷可參，其僅因與前女友甲○○交往之際，懷疑對方另結
    新歡即任意出手傷人，其心態本即可議，且與證人甲○○分
    手後，仍追蹤證人甲○○之行蹤，見其與證人戊○○共乘一
    車，即心生不滿，而任意以強暴方式著手強取證人戊○○所
    處車牌號碼７６７８－ＨＧ號自用小客車車內汽車鑰匙，僅
    為妨害證人戊○○使用該車之權利，所幸因證人戊○○及時
    取下該鑰匙，致被告未能遂行犯罪，其嗣後因見證人甲○○
    、戊○○均離開該車，遂心起貪念，徒手竊取該車內之汽車
    衛星導航機得手，顯見其並無尊重所有權財產之觀念，並量
    及失竊物品之價值，及其犯後僅坦承傷害犯行，態度難認良
    好等一切情狀，分別量處如主文所示之刑，且均諭知易科罰
    金之折算標準，並定應執行之刑，亦諭知易科罰金之折算標
    準，以示警懲。
、被告丙○○被訴竊盜車牌號碼ＱＺＷ－９８６號輕型機車經
    本院認定無罪部分：
一、公訴意旨另以：被告丙○○於九十七年五月間某日下午，在
    桃園縣楊梅鎮草湳波二一之一號幸孚水泥廠內，竊取乙○○
    所保管使用之車牌號碼ＱＺＷ－９８６號輕型機車等情，因
    認被告涉犯刑法第三百二十條第一項竊盜罪嫌等語。
二、按犯罪事實應依證據認定之，無證據不得認定犯罪事實；又
    不能證明被告犯罪者，應諭知無罪之判決，刑事訴訟法第一
    百五十四條第二項、第三百零一條第一項分別定有明文。次
    按事實之認定，應憑證據，如未能發現相當證據，或證據不
    足以證明，自不能以推測或擬制之方法，以為裁判基礎；又
    所謂認定犯罪事實之證據，係指足以認定被告確有犯罪行為
    之積極證據而言，而認定犯罪事實所憑之證據，雖不以直接
    證據為限，間接證據亦包括在內，然而無論直接或間接證據
    ，其為訴訟上之證明，須於通常一般人均不致有所懷疑，而
    得確信其為真實之程度，始得據之為有罪之認定，倘其證明
    尚未達到此一程度，而有合理懷疑存在時，事實審復已就其
    心證上理由予以闡述，敘明其如何無從為有罪之確信，因而
    為無罪之判決，尚不得任意指為違法（最高法院二十九年上
    字第三一○五號、四十年台上字第八六號、七十六年台上字
    第四九八六號等判例要旨供參）。另按刑法第三百二十條第
    一項之竊盜罪，以行為人主觀上有不法所有之意圖為必要，
    若僅係供己一時使用，於使用完畢後，即將車輛返還，乃屬
    學理上所稱之使用竊盜，並不在我國刑法第三百二十條第一
    項規定範圍之內，是無不法所有之意圖，取得他人之物為一
    時之用，或得謂之使用竊盜，而認與刑法上之竊盜罪有別，
    惟如就物為攸關權義或處分之行為，縱事後物歸原主，得否
    謂僅屬使用竊盜而不構成竊盜罪，自非無疑（最高法院八十
    六年度台上字第四九七六號判決意旨參照）。
三、公訴人認被告丙○○涉犯此部分竊盜罪嫌，無非係以被告之
    供述、證人乙○○、丁○○之證述，為其主要之論據。訊據
    被告矢口否認其有何竊盜之犯行，並辯稱：伊雖然有於上開
    時間騎乘車牌號碼ＱＺＷ－９８６號輕型機車，然伊有取得
    組長丁○○同意，且該機車本來就放在幸孚水泥廠內大家都
    可以用，伊當日只是騎乘該車出去吃飯，只是因為伊當日騎
    乘未帶安全帽，且因為喝酒，遭警察攔下酒測，後來該機車
    就被吊扣，伊有將該實情告知乙○○等語，經查：查車牌號
    碼ＱＺＷ－９８６號輕型機車為吳致真所有平日由其夫即證
    人乙○○所使用，並將該機車停放在幸孚水泥廠內，平日由
    證人丁○○保管該機車鑰匙，由證人丁○○管理使用該機車
    ，且於九十七年五月間某日，被告有自幸孚水泥廠騎乘該機
    車外出，並因經警攔查施以呼氣酒精濃度測試而遭吊扣該機
    車一情，固為證人乙○○、丁○○於本院審理時指述綦詳，
    且為被告所不否認，並有車牌號碼ＱＺＷ－９８６號輕型機
    車基本資料詳細畫面一紙存卷可稽，然依證人丁○○於本院
    審理時證稱：車牌號碼ＱＺＷ－９８６號輕型機車是乙○○
    放在工廠內，因為乙○○調離埔心廠所以將鑰匙交給伊保管
    ，伊偶爾有騎乘，伊在工廠時也有其他同事向伊借，鑰匙伊
    都放在工廠內伊的鐵櫃內，平日並無上鎖，被告之前也有跟
    伊借用該機車大約一、二次，但是伊經由同事告知，得知被
    告曾經有擅自使用該機車，所以伊有特別交代被告不要隨便
    騎乘該機車，但是無論是有向伊口頭借用或擅自使用，被告
    事後都有將該機車停回原處，而九十七年五月份被告騎乘該
    機車外出遭警查獲酒後騎乘機車當晚，伊並沒有碰到被告，
    被告亦無向伊借用該機車等語（見本院易字卷第二三頁正面
    、反面、第二四頁正面、反面、第二五頁正面），並參酌證
    人己○○於本院審理時結述：伊有在幸孚水泥廠工作，但非
    屬於該水泥廠員工，伊知道車牌號碼ＱＺＷ－９８６號輕型
    機車的鑰匙放在鐵櫃內，於九十七年五月間被告遭警察查獲
    酒後騎乘機車當晚，伊有跟被告、司機代號九二九號之人前
    往餐廳用餐，當晚是由三人各自騎乘機車前往決定的餐廳，
    吃完後三人各自回家，因為回家的路不順路，所以聚餐完畢
    ，伊才看到被告是要騎乘車牌號碼ＱＺＷ－９８６號輕型機
    車，且被告說其要先加油並再回去幸孚水泥廠內，且本案之
    前伊就有看過被告使用車牌號碼ＱＺＷ－９８６號輕型機車
    ，且每次都有將該機車騎回原處停放一情（見本院易字卷第
    二六頁正面、反面、第二七頁正面、反面），可見被告於本
    案之前即有向證人丁○○借用或擅自使用車牌號碼ＱＺＷ－
    ９８６號輕型機車之情形，且屢次使用完畢均有將該機車停
    回原處之事實，雖其於九十七年五月間某日，為前往與證人
    己○○等人相約餐廳聚餐，而在未經取得證人丁○○或乙○○同意下即擅自騎乘該機車，然觀之其於聚餐完畢後即向證
    人己○○表明其要返回幸孚水泥廠一語，顯見其本即有意以
    一如往常方式將該機車停放原處，其應係基於單純使用之意
    圖而騎乘該機車無誤，縱然被告雖未取得證人丁○○或乙○○授權而無權使用該機車，且於使用之後因酒後騎乘機車遭
    警查獲而查扣所騎乘之機車，致無法將該機車停回原處或歸
    還予證人丁○○或乙○○之事實，被告亦僅是使用竊盜之情
    形，而對於證人乙○○或該機車所有權人吳致真負有民事上
    損害賠償責任，不能以反以此推測其於未經取得證人丁○○
    或乙○○同意而擅自使用車牌號碼ＱＺＷ－９８６號輕型機
    車之初，即基於意圖為自己不法所有而竊取該機車之犯行，
    逕行對被告為不利之認定。從而，本件公訴人所指被告於九
    十七年五月間竊取車牌號碼ＱＺＷ－９８６號輕型機車之證
    據，顯尚未達於通常一般之人均不致有所懷疑，而得確信其
    為真實之程度。此外，復查無其他積極證據，足資證明被告
    此部分確有公訴人所指之竊盜犯行，其犯罪自屬不能證明，
    即應為無罪之諭知。
據上論斷，應依刑事訴訟法第二百九十九條第一項前段、第三百
零一條第一項，刑法第二百七十七條第一項、第三百零四條第一
項、第二項、第三百二十條第一項、第二十五條第二項、第四十
一條第一項前段、第五十一條第六款，刑法施行法第一條之一第
一項、第二項前段，判決如主文。
本案經檢察官潘怡華到庭執行職務。
中    華    民    國    98    年    8     月    3     日
                          臺灣桃園地方法院刑事第四庭
                                  法  官  陳可薇
以上正本證明與原本無異。
如不服本判決，應於判決送達後十日內，向本院提出上訴狀。
                                  書記官  高  平
中    華    民    國    98    年    8     月    5     日
附錄本案論罪科刑法條全文：
刑法第二百七十七條
傷害人之身體或健康者，處三年以下有期徒刑、拘役或一千元以
下罰金。
犯前項之罪因而致人於死者，處無期徒刑或七年以上有期徒刑；
致重傷者，處三年以上十年以下有期徒刑。
刑法第三百零四條
以強暴、脅迫使人行無義務之事或妨害人行使權利者，處三年以
下有期徒刑、拘役或三百元以下罰金。
前項之未遂犯罰之。
刑法第三百二十條
意圖為自己或第三人不法之所有，而竊取他人之動產者，為竊盜
罪，處五年以下有期徒刑、拘役或五百元以下罰金。
意圖為自己或第三人不法之利益，而竊佔他人之不動產者，依前
項之規定處斷。
前二項之未遂犯罰之。


司法院資訊處製作；財團法人民間司法改革基金會備份。
